臺灣臺北地方法院刑事判決　　　　　　　100年度易字第822號
公　訴　人　臺灣臺北地方法院檢察署檢察官
被　　　告　李榮基
上列被告因背信案件，經檢察官提起公訴（100年度偵字第2594
號），被告於準備程序中就被訴事實為有罪之陳述，經本院告以
簡式審判之旨，並聽取當事人之意見後，本院合議庭裁定行簡式
審判程序，判決如下：
    主  文
李榮基連續為他人處理事務，意圖為自己不法之利益，而為違背
其任務之行為，致生損害於本人之財產，處有期徒刑壹年貳月，
減為有期徒刑柒月；又為他人處理事務，意圖為自己不法之利益
，而為違背其任務之行為，致生損害於本人之財產，處有期徒刑
捌月，減為有期徒刑肆月；又為他人處理事務，意圖為自己及第
三人不法之利益，而為違背其任務之行為，致生損害於本人之財
產，處有期徒刑捌月，減為有期徒刑肆月；又為他人處理事務，
意圖為第三人不法之利益，而為違背其任務之行為，致生損害於
本人之財產，處有期徒刑拾月；應執行有期徒刑壹年拾月，緩刑
參年，緩刑期間付保護管束，並於付緩刑保護管束期間內，遵守
下列事項：李榮基應依財團法人立人教育基金會捐助章程第12條
之規定管理使用基金會的財產，並按月檢具基金會的財產清冊（
含證明文件），向主管機關陳報財產管理使用情形。
    事  實
一、李榮基自民國94年8月26日起，即擔任財團法人立人教育基
    金會（址設新北市○○區○○街21號2樓）董事長迄今，綜
    理基金會之會務，對外代表基金會，係為基金會處理事務之
    人。李榮基明知該基金會捐助章程第12條規定，基金會財產
    的管理使用方式為：存放金融機構、購買公債及短期票券、
    購置自用之不動產、於安全可靠之原則下，經董事會同意在
    財產總額二分之一額度內，轉為有助增加財源之投資，基金
    會的財產不得存放或貸與董事、其他個人或非金融機構，詎
    竟意圖為自己或第三人不法之利益之概括犯意，將該基金會
    存放在兆豐國際商業銀行松南分行的新臺幣（下同）500萬
    元基金轉存為同面額的定存單後，即分別於94年11月30日、
    94年12月12日、95年1月2日，向兆豐國際商業銀行松南分行
    辦理3次的定存單質借，所得款項即挪為自己或第三人之用
    （辦理質借的時間、金額及款項挪用情形，均詳如附表一所
    示），而連續違背其上開受任管理基金會財產的規定，致生
    損害於基金會的財產。嗣李榮基將前揭質借款項清償後，因
    為一己資金週轉之用，竟另行起意，意圖為自己不法之利益
    ，將該基金會上開定存單解約後，即於95年7月20日，將該
    筆解約的定存款項分別提領或轉匯至自己的銀行帳戶內，挪
    為自己私用，金額共計502萬6270元（挪用情形詳如附表二
    所示），而違背其上開受任管理基金會財產的規定，致生損
    害於基金會的財產。李榮基之後陸續將挪用的款項補回前開
    基金會銀行帳戶，於96年1月2日，因為有資金週轉的需求，
    又另行起意，意圖為自己及第三人不法之利益，將該基金會
    存放在該銀行帳戶內的款項，分別提領或轉匯至自己、第三
    人洪大公司、立人高中的銀行帳戶內，而挪為他用，金額共
    計512萬9910元（挪用情形詳如附表三所示），而違背其上
    開受任管理基金會財產的規定，致生損害於基金會的財產。
    李榮基之後陸續將挪用的款項補回前開基金會銀行帳戶，嗣
    因立人中學有資金使用的需求，又另行起意，意圖為第三人
    即立人中學不法之利益，自99年10月5日起至100年1月14日
    止，接續將該基金會存放在該銀行帳戶內的款項，分別提領
    或轉匯至第三人立人中學的銀行帳戶內，而挪為他用，金額
    共計653萬5000元（挪用的時間及使用情形詳如附表四所示
    ），而違背其上開受任管理基金會財產的規定，致生損害於
    基金會的財產。
二、案經法務部調查局臺北市調查處移送臺灣臺北地方法院檢察
    署檢察官偵查後起訴。
    理  由
一、本件被告李榮基所犯非死刑、無期徒刑或最輕本刑有期徒刑
    3年以上之罪，亦非高等法院管轄第一審案件，且被告於本
    院準備程序中，就被訴事實均為有罪之陳述，經告知簡式審
    判程序之旨，並聽取檢察官、被告之意見後，本院裁定進行
    簡式審判程序，是本件之證據調查，依刑事訴訟法第273 條
    之2規定，不受同法第15 9條第1項、第161條之2、第161 條
    之3、第163條之1及第164條至第170條規定之限制，合先敘
    明。
二、上開犯罪事實，迭據被告於偵、審時自白不諱，而被告為該
    基金會的董事長，該基金會捐助章程有如前述的財產管理使
    用規定，被告卻違反上開受任管理基金會財產的規定，而為
    前揭款項挪用等情，則有該基金會的捐助章程、財產清冊、
    董事籌備會議記錄、董事會議簽到單、董事名冊，與該基金
    會在兆豐國際商業銀行松南分行的帳戶明細、存取款憑條、
    工作單、匯款申請書、傳票等件附卷可稽，綜此足以佐證被
    告之任意性自白確與事實相符。從而本件事證明確，應依法
    論科。
三、被告為如附表一所示的行為後，刑法業於94年2月2日修正公
    佈，95年7月1日起施行。按行為後法律有變更者，適用行為
    時之法律，但行為後之法律有利於行為人者，適用最有利於
    行為人之法律，修正後刑法第2條第1項定有明文。此條規定
    係規範行為後法律變更所生新舊法律比較適用之準據法，本
    身尚無新舊法比較之問題，於新法施行後，應一律適用新法
    第2條第1項之規定，為「從舊從輕」之比較。而本次法律變
    更，比較時應就罪刑有關之共犯、未遂犯、想像競合犯、牽
    連犯、連續犯、結合犯，以及累犯加重、自首減輕暨其他法
    定加減原因（如身份加減）與加減例等一切情形，綜其全部
    罪刑之結果而為比較（最高法院95年5月23日95年度第8次刑
    事庭會議決議參照）。是就此部分適用的新舊法比較如下：
    (一)修正刑罰金部分，依修正後刑法第33條第5款之規定，最
      低額為新臺幣1,000元，惟依被告行為時之刑法第33條第5
      款規定，罰金之最低額僅新臺幣3元。比較修正前後之刑
      罰法律，適用修正後之規定，對被告顯未有利。
    (二)刑法關於牽連犯、連續犯之規定亦經刪除，則被告此部分
      所犯各罪，即應予分論併罰，比較新舊法結果，以適用被
      告行為時之法律即修正前刑法連續犯之規定，較有利於被
      告。
    (三)經綜合法律修正前後之整體比較，揆諸前揭最高法院決議
      及修正後刑法第2條第1項之「從舊從輕」原則，此部分適
      用94年2月2日修正前之刑罰法律，對被告較為有利。
四、被告係財團法人立人教育基金會之董事長迄今，依該基金會
    捐助章程第8條之規定，其綜理該基金會之會務，對外代表
    基金會，自係為基金會處理事務之人。被告明知基金會有前
    述財產管理之規定，竟將基金會的財產挪做他用，此舉自屬
    違背受任事務的規定，且均足生損害於基金會的財產。故核
    被告上開所為，均係犯刑法第342條第1項之背信罪。被告前
    揭附表一所示多次背信犯行，時間緊接，所犯罪構成要件均
    相同，顯係基於概括犯意而反覆為之，應依修正前刑法第56
    條連續犯之規定，論以一罪（因附表一編號3的挪用金額較
    高，故以此部分較重情節論），並加重其刑。又如附表四所
    示的背信行為，因被告係基於為支付立人中學款項的單一行
    為決意，在密接的時間內實施，故各該行為獨立性極為薄弱
    ，依一般社會健全觀念，在時間差距上，難以強行分開，應
    視為數個舉動之接續施行，屬接續犯，為單純一罪。至於被
    告附表一至四所示各該次的背信行為，犯意個別，應予分論
    併罰。爰審酌被告身為基金會董事長，卻違反基金會財產使
    用管理規定，任意挪用基金會的財產，且金額頗鉅，若未能
    即時補回，確有造成基金會財產損失而無法繼續基金會所營
    公益目的之風險，但念及被告在為附表一至三所示各次挪用
    後均設法補回，而附表四所示行為後，現亦已補回款項，有
    銀行出具的餘額證明書可按，暨被告始終坦承的犯罪後態度
    等一切情狀，分別量處如主文所示之刑。就附表編號一至三
    所示之犯罪時間均在96年4月24日以前，被告所犯之罪合於
    中華民國96年罪犯減刑條例第2條第1項第3款、第3條第1項
    第15款之規定，應予減其宣告刑2分之1。被告所犯各罪定應
    執行刑部分，修正前刑法第51條第5款規定：「數罪併罰，
    分別宣告其罪之刑，依左列各款定其應執行者：五宣告多數
    有期徒刑者，於各刑中之最長期以上，各刑合併之刑期以下
    ，定其刑期。但不得逾二十年。」修正後刑法第51條第5款
    規定：「數罪併罰，分別宣告其罪之刑，依下列各款定其應
    執行者：五宣告多數有期徒刑者，於各刑中之最長期以上，
    各刑合併之刑期以下，定其刑期。但不得逾三十年。」經比
    較修正前後規定之結果，修正後之刑法第51條第5款並無較
    有利之情形，是依刑法第2條第1項前段規定，自應依修正前
    刑法第51條第5款之規定，定被告應執行之刑。末查，被告
    未有受有期徒刑宣告之前案紀錄，有其前案紀錄表可按，本
    院審酌被告犯後已知所悔悟，且已經將基金會的款項如數補
    回，經此罪刑之宣告後，當知所警惕，信無再犯之虞，故認
    對其所受刑之宣告，以暫不執行為適當，爰併予宣告緩刑3
    年，以勵自新。另本院斟酌本案犯罪情節，及被告現仍為基
    金會董事長，為使被告確知警惕，預防再犯，另依刑法第74
    條第2項第8款之規定，命被告應依捐助章程第12條之規定管
    理使用基金會的財產，並按月檢具基金會的財產清冊（含證
    明文件），向主管機關陳報財產管理使用情形，此部分依刑
    法第93條第1項第2款之規定，緩刑期間應付保護管束。若主
    管機關發現被告在緩刑期間違反上開財產管理使用規定，或
    被告不遵期檢具證明文件向主管機關陳報財產管理使用情形
    ，依同法第75條之1第1項第4款規定，受緩刑之宣告而違反
    上開本院所定負擔情節重大，足認原宣告之緩刑難收其預期
    效果，而有執行刑罰之必要者，得撤銷其宣告，附此說明。
據上論斷，應依刑事訴訟法第273條之1第1項、第299條第1項前
段，刑法第2條第1項、第342條第1項、第74條第1項第1款、第2
項第8款、第93條第1項第2款，修正前刑法第56條、第51條第5款
，刑法刑法施行法第1條之1，中華民國九十六年罪犯減刑條例第
2條第1項第3款、第7條，判決如主文。
本案經檢察官陳國安到庭執行職務。
中    華    民    國   100    年    5     月    20    日
                  刑事第十三庭  法  官  許泰誠
以上正本證明與原本無異。
如不服本判決應於收受送達後10日內向本院提出上訴書狀，並應
敘述具體理由；其未敘述上訴理由者，應於上訴期間屆滿後20日
內向本院補提理由書（均須按他造當事人之人數附繕）「切勿逕
送上級法院」。
                                書記官  高菁菁
中    華    民    國   100    年    5     月    20    日
附表一：
┌──┬────┬─────┬─────────────┐
│編號│ 時間   │質借金額  │款項挪用情形              │
├──┼────┼─────┼─────────────┤
│ 1  │94年11月│ 400萬元  │一、匯入李榮基所申設華泰銀│
│    │30日    │          │    行萬華分行帳號為186100│
│    │        │          │    032377號帳戶376萬8,893│
│    │        │          │    元。                  │
│    │        │          │二、匯入洪大公司所申設兆豐│
│    │        │          │    銀行松南分行帳號為0429│
│    │        │          │    808558號帳戶13萬元。  │
│    │        │          │三、匯入李逸豪所申設兆豐銀│
│    │        │          │    行松南分行帳號為042101│
│    │        │          │    55824號帳戶7萬5,000元 │
│    │        │          │    。                    │
│    │        │          │四、繳納勞退提繳費及李逸豪│
│    │        │          │    、李榮崑及李榮俊地價稅│
│    │        │          │    計2萬6,107元。        │
├──┼────┼─────┼─────────────┤
│ 2  │94年12月│  50萬元  │匯入洪大公司所申設玉山銀行│
│    │12日    │          │三重分行帳號0000000000000 │
│    │        │          │號帳戶50萬元。            │
├──┼────┼─────┼─────────────┤
│    │        │          │提領現金計3筆共450萬元。  │
│ 3  │95年1月2│  450萬元 │                          │
│    │日      │          │                          │
└──┴────┴─────┴─────────────┘
附表二：
 ┌───┬────────────────┐
 │ 時間 │挪用情形                        │
 ├───┼────────────────┤
 │95年7 │一、提領現金103萬5,220元。      │
 │月20日│二、以洪大公司名義匯入李榮基所申│
 │      │    設上揭華泰銀行萬華分行帳戶內│
 │      │    計2筆分別為352萬9,050元及46 │
 │      │    萬2,000元。                 │
 └───┴────────────────┘
附表三：
 ┌───┬────────────────┐
 │ 時間 │挪用情形                        │
 ├───┼────────────────┤
 │96年1 │一、提領現金25萬5,910元。       │
 │月2日 │二、匯款至李榮基所申設萬泰銀行萬│
 │      │    華分行帳號為0000000000000號 │
 │      │    帳戶16萬4,000元。           │
 │      │三、匯款至洪大公司所申設萬泰銀行│
 │      │    萬華分行帳號為0000000000000 │
 │      │    號帳戶131萬5,000元。        │
 │      │四、匯款至洪大公司所申設上揭兆豐│
 │      │    銀行松南分行帳戶161萬5,000元│
 │      │    。                          │
 │      │五、匯款至立人高中所申設華泰銀行│
 │      │    萬華分行帳號為0000000000000 │
 │      │    號帳戶178萬元。             │
 └───┴────────────────┘
附表四：
 ┌───┬────────────────┐
 │ 時間 │挪用情形                        │
 ├───┼────────────────┤
 │99年10│提領現金150萬元，供立人中學發放 │
 │月5日 │薪資使用。                      │
 ├───┼────────────────┤
 │99年12│提領及匯款計192萬5,000元，用以支│
 │月1日 │付立人中學之應付款項。          │
 ├───┼────────────────┤
 │99年12│提領現金達84萬元，用以支付立人中│
 │月15日│學之應付款項。                  │
 ├───┼────────────────┤
 │100年1│提領現金達183萬元，用以支付立人 │
 │月3日 │中學之應付款項。                │
 ├───┼────────────────┤
 │100年1│提領現金44萬元，用以支付立人中學│
 │月14日│之應付款項。                    │
 └───┴────────────────┘
附錄本案論罪科刑法條全文：
中華民國刑法第342條
（背信罪）
為他人處理事務，意圖為自己或第三人不法之利益，或損害本人
之利益，而為違背其任務之行為，致生損害於本人之財產或其他
利益者，處 5 年以下有期徒刑、拘役或科或併科 1 千元以下罰
金。
前項之未遂犯罰之。